臺灣高等法院刑事判決
110年度上易字第1284號
上  訴  人  臺灣臺北地方檢察署檢察官
被      告  陳志柔



上列上訴人因被告妨害自由案件，不服臺灣臺北地方法院109年
度易字第1134號，中華民國110年5月14日第一審判決（起訴案號
：臺灣臺北地方檢察署109年度偵續字第367號），提起上訴，本
院判決如下：
    主  文
上訴駁回。
    理  由
一、公訴意旨略以：被告陳志柔與告訴人高翠玉為鄰居關係，雙
    方因房屋漏水及噪音問題而生嫌隙，陳志柔於民國109年4月
    20日晚間9時許，在渠等住處所在之臺北市○○區○○街00巷00
    號6、7樓樓梯間，因不滿高翠玉就前揭房屋漏水及噪音問題
    持續與其配偶陳千代進行理論而不願罷休，竟基於恐嚇危害
    安全之犯意，當場拿出折疊式萬用鉗（下稱系爭萬用鉗）並
    做出開啟動作，致使高翠玉心生畏懼。因認被告涉犯刑法第
    305條之恐嚇危害安全罪嫌云云。
二、按犯罪事實應依證據認定之，無證據不得認定犯罪事實；不
　　能證明被告犯罪者，應諭知無罪之判決；刑事訴訟法第154
　　條第2項、第301條第1 項分別定有明文。再檢察官對於起訴
　　之犯罪事實，應負提出證據及說服之實質舉證責任。倘其所
　　提出之證據，不足為被告有罪之積極證明，或其指出證明之
　　方法，無從說服法院以形成被告有罪之心證者，基於無罪推
　　定之原則，自應為被告無罪判決之諭知（刑事訴訟法第161
　　條第1 項、刑事妥速審判法第6 條、最高法院92年台上字第
　　128號判例參照）。
三、公訴意旨認被告涉有前述之犯行，無非係以被告於警詢、偵
    訊時之供述、告訴人之指訴、案發當天告訴人手機所攝錄之
    錄影影像及檢察事務官就前揭錄影影像所製作之勘驗筆錄為
    其論據。訊據被告固坦承，其於前述時、地，有將系爭萬用
    鉗取出、開啟之情，惟堅詞否認有何前開恐嚇危害安全之犯
    行，辯稱：案發當日我本來是在家中修理洗手臺下方的水管
    ，後來要去帶我太太回家，所以才會隨身攜帶系爭萬用鉗，
    該日我的目的僅是要拉我太太回家而已，我根本沒有恐嚇的
    意圖等語。經查：
　㈠被告與告訴人為樓上、樓下之鄰居關係，而被告之配偶陳千
    代與告訴人及其配偶吳志明於109年4月20日晚間9時許，在
    臺北市○○區○○街00巷00號6、7樓之樓梯間，商討房屋漏水及
    噪音等問題，於其等討論之過程中，被告前往要求陳千代返
    家，並請其配偶不要再與告訴人夫妻討論前揭事項，期間被
    告一度取出系爭萬用鉗並將之開啟等節，業據被告供承在案
    ，核與告訴人於警詢、偵訊時指陳情節大致吻合（偵字卷第
    23至26頁，偵續字卷第50、51頁），復有前開萬用鉗之相片
    暨原審當庭就告訴人於事發時所拍攝之錄影影像所為之勘驗
    筆錄在卷可按（偵字卷第35頁，原審易字卷第89至95頁），
    該等事實，洵堪認定。
　㈡被告辯稱，其該日本係在住處維修洗手臺之水管，因要請陳
    千代返家，才會隨身攜帶系爭萬用鉗乙情，核與證人王子芊
    於原審審理時證稱：我與被告及陳千代是朋友，而109年4月
    20日是星期一，因當天我從桃園來臺北開會，在晚上8點半
    以後去被告家拜訪，因為有讀書會的課程要找陳千代討論。
    但我抵達後，是被告前來開門，被告表示說陳千代到樓下與
    鄰居談事情，當時我看到被告手上拿著一個我看不懂，是白
    鐵材質的工具，我詢問被告在做什麼，被告表示他在修理面
    盆漏水的問題，接著被告就打了兩次電話給陳千代，但陳千
    代都沒有接電話，被告就把白鐵材質的工具放在口袋內，跟
    我說他下樓去叫陳千代，請我在客廳等候，我等了一段時間
    沒有多久，被告夫妻就一起上來了，陳千代就罵被告幹嘛沒
    事帶這個東西，被告支支吾吾，只摸著他拿的工具說「怎麼
    刺刺的」等語（原審易字卷第96、97頁）大致相符，審酌證
    人王子芊固為被告及陳千代之友人，惟其僅係就前開親身經
    歷、見聞而為陳述，復與本案毫無利害關係，且其就該日前
    往拜會之緣由、被告如何攜帶系爭萬用鉗外出、被告於電聯
    陳千代無果後，前去請陳千代返家，暨嗣後返家時被告與陳
    千代之對話等諸多細節，均能完整之陳述，且其陳稱被告去
    請陳千代返家乙事，亦與原審所為前開勘驗筆錄中，所彰顯
    之被告與陳千代碰面後，即請陳千代立即返家之情狀吻合，
    堪認證人王子芊前開所證，核非捏虛之詞。足徵被告會攜帶
    系爭萬用鉗外出，純屬偶然，並非特意為之。至告訴人於本
    院審理時固陳稱，依陳千代當日與其交談之過程中，即有提
    及家中有客人在等待，即可證明證人王子芊所言，要屬不實
    之詞云云。惟稽之被告於證人王子芊於原審到庭證述前之原
    審準備程序時即曾供稱：該日家裡係有客人在，陳千代與告
    訴人理論，講了很久，剛好陳千代的朋友過來，所以我急著
    下去拉我太太回家等語明確（原審易字卷第43頁），是依被
    告斯時所陳，似指家中原即有其他客人，嗣因證人王子芊前
    來找陳千代，其因而下去請陳千代返家，則陳千代縱如告訴
    人所陳，於其等討論漏水、噪音之時，即提及家中有客人，
    與證人王子芊所為之證述，亦無扞格之處，自難據此認定證
    人王子芊所證之情為虛。
　㈢此外，經原審當庭勘驗事發時告訴人所錄影之影像，所製作
    之勘驗筆錄（原審易字卷第89至95頁），可見：
　⒈畫面顯示時間00：00：00至00：03：53：　　
　　陳千代與告訴人及配偶討論有觀被告家中房屋漏水及所產生
    噪音之問題。
　⒉畫面顯示時間00：03：54至00：05：52：
　　被  告：不用跟他說 （臺語）。
    告訴人：好（臺語）。
    被  告：講沒有用。
    陳千代：沒啦沒啦跟他說一下就好了（臺語）。
    被  告：不用再講，沒有用。
    告訴人配偶：好就是這樣子，那我們就。
    告訴人：其實我不曉得你先生為什麼都是這樣的態度？每一
            次他都是這樣的態度處理事情。
    被  告：我什麼態度？我什麼態度處理事情？
    陳千代：好啦好啦好啦（臺語）
    告訴人：對。
    被  告：別跟他們說了（臺語），跟他們講沒有用。
    陳千代：我們會處理。
    告訴人：你要處理什麼呢？
    陳千代：我是說，我們盡量不要說要怎樣，要什麼程度？
    告訴人：什麼意思？
    陳千代：對。
    告訴人：你其實。
    被  告：你不要跟她講，你不要再講（將陳千代拉上樓梯後
            放手，被告上樓，陳千代跟在後方）。
    告訴人：講得這麼模糊。所以你們現在是不處理囉？
    陳千代：我沒有說。
    告訴人：是嗎？
    陳千代：是你講的。
    告訴人：那你現在，你們不談是怎麼樣？還要談嗎？
    陳千代：我們剛剛不是談好了嗎？
    告訴人：你只有談到漏水的問題。
    陳千代：那狗的問題你們自己說你們要去法院。
   （被告站在陳千代身後上方之樓梯平臺，被告左手持鑰匙舉
     至其胸口高度後放下）
    告訴人：還有那個桌椅，那這個噪音你們是要繼續產生囉？
    陳千代：那我說我們儘量減少，就是這樣，好不好？我們是
            靜靜在談。
    告訴人：儘量減少。
    陳千代：對，我們會減少，因為我們不知道那已經，因為你
            們現在才告知，我真的今天才知道，好不好？
    告訴人：陳千代女士你又說我們今天才知道？
    陳千代：因為我。
    告訴人：你又說我們今天才告知。
    被  告：（步下2階樓梯）好了啦。
    陳千代：因為以前我以為是狗的問題。
    被  告：別再說了（臺語）
    陳千代：好啦我知道了。
    被  告：別再說了（臺語）。
    告訴人：你先生自己做了什麼事？你們樓上造成。
    被  告：別再說了（臺語）（被告手伸向牆面，樓梯間之 
            電源關閉）
    告訴人：什麼響聲會不知道嗎？
    被  告：不要跟她，我就跟你說別再說了好嗎（臺語）？
    陳千代：好啦好啦（臺語）。
   （樓梯間之電源被開啟）。
    陳千代：（背對鏡頭）你先上去，我跟她說（臺語）。
   （被告上樓梯，移動至樓梯平臺）
    陳千代：我跟她說（臺語）。
    被  告：你說不好（臺語）。
    陳千代：反正1分鐘（臺語）。
    被  告：走啦走啦（臺語）
    陳千代：好，我跟你講，這個椅子事情，我今天才知道，所
            以我們就這樣子。
   （被告右手持鑰匙並舉至其腹部前，雙手將折疊萬用鉗向外
     旋轉一圈，萬用鉗尖端朝向自己）
    告訴人：你今天才知道。
    陳千代：對。
   （被告右手持鑰匙，左手持已開啟之折疊萬用鉗，該鉗之尖
     端朝向被告，被告右手持鑰匙、左手持尖端朝向自己之萬
    用鉗，雙手向下垂放）
    陳千代：那你真的是在說謊。因為去年就因為這些噪音的
            事。
    告訴人配偶：（右手指向被告）你拿武器。
    陳千代：沒有（向後轉身面向被告並步上階梯）。
    被  告：這是工具（雙手平舉，左手握折疊萬用鉗之把手，
            該鉗之尖端朝向被告左方即樓梯牆面方向）。
    告訴人配偶：沒關係、沒關係。
    陳千代：走啦，好啦（推著被告，二人上樓）。
    告訴人：所以你現在是要攻擊我們嗎？
    陳千代：沒有我們沒有（揮手）。
    告訴人配偶：報警、報警。
    告訴人：是嗎？
    陳千代：沒有。
    告訴人：陳志柔先生。
　㈣徵諸前揭勘驗結果，可見被告於取出系爭萬用鉗前，僅不斷
    勸阻陳千代不要再與告訴人夫妻談論，數次催促陳千代立即
    返家而已，期間並未對告訴人口出惡言，雙方亦無任何之肢
    體接觸。況被告於屢勸陳千代回家未果，陳千代仍堅持與告
    訴人商談時，被告遂站立於告訴人身後處之樓梯上方處平臺
    ，且於取出系爭萬用鉗後，亦僅係短暫目視並於旋轉、開啟
    後隨即向下垂放，期間係將該萬用鉗之前端指向自己，未曾
    以系爭萬用鉗之前端朝向告訴人或持之對其揮舞抑或作勢攻
    擊，更於告訴人先生質疑被告手持武器之際，立即將系爭萬
    用鉗平舉，且斯時該萬用鉗之尖端處，亦係朝向被告左側之
    樓梯牆面，並出言表示「這是工具」之語。則苟被告意在以
    該萬用鉗恫嚇告訴人，其大可持之朝向告訴人一方揮舞，或
    以萬用鉗之尖端處指向告訴人，且於告訴人之先生質疑被告
    手持武器之時，其又豈有立即將之平舉，並解釋此為工具之
    必要；此外，被告於原審審理時即表明，其斯時會將系爭萬
    用鉗自口袋中取出，僅係因其感覺大腿處刺刺的遂取出觀視
    ，亦與證人王子芊前述所證稱之，被告於返家遭到陳千代責
    備為何要攜帶萬用鉗外出時，被告摸著所持之工具說「怎麼
    刺刺的」之情相符。則以事發時，雙方未有何劇烈之言詞交
    鋒、復無任何之肢體衝突、被告於取出系爭萬用鉗後之舉動
    ，暨被告尚表明其所持之萬用鉗僅為工具之情狀下，俱難認
    定被告有何恐嚇告訴人之意圖，則本件既無從認定，被告主
    觀上具有恐嚇危害安全之犯意，自難遽以恐嚇危害安全罪相
    繩。
四、綜上所述，檢察官所提各項證據均不足證明被告有恐嚇危害
    安全之犯行，既不能證明被告犯罪，揆諸首揭法條及判例意
    旨，自應為被告無罪判決之諭知，以昭審慎。
五、原審與本院之見解雖稍有些許不同，惟認本件不能證明被告
    有起訴書所指之恐嚇危害安全犯行，而為被告無罪之諭知，
    其結論與本院並無二致。檢察官上訴意旨略以：㈠被告將系
    爭萬用鉗放置於口袋之時，該系爭萬用鉗既屬完全閉合之狀
    態，則尖端部分，已經把手全部包覆，則該萬用鉗理應不會
    刺到被告，且倘被告係感覺系爭萬用鉗刺到其大腿，方才取
    出檢視，理應於檢視該萬用鉗閉合之狀態即可，有何將之旋
    轉一圈開啟之必要，已徵被告所述不實。㈡依告訴人於原審
    審理時所陳情節，可知於本案發生前，被告曾與告訴人之配
    偶因噪音問題而發生扭打，其配偶因此流血，告訴人因此事
    而造成心中陰影，因而於案發時，被告將樓梯間的燈關閉，
    且當被告開啟、旋轉萬用鉗時，告訴人其即感到害怕，擔心
    被告持該萬用鉗上前攻擊等語，核與前述勘驗中，告訴人於
    發現被告前揭舉動後，隨即表示「所以你現在是要攻擊我們
    嗎？」等語相符，堪認告訴人確因被告之舉止感到畏懼云云
    。惟查：參之被告於原審審理時即表示，縱系爭萬用鉗閉合
    後，於尖端仍有一個突起處，且其當下沒有想那麼多，只是
    打開檢查一下等語明確（原審易字卷第109頁），參酌事發
    時，被告之配偶陳千代與告訴人夫妻商討漏水、噪音之時，
    雙方並無言語、肢體等衝突，且被告到場後，亦僅係一再催
    促陳千代返家，可徵斯時被告與告訴人夫妻間並無衝突之發
    生；此外，參照證人王子芊前述證稱被告於返家後確有表示
    「怎麼刺刺的」之語，暨被告於旋轉開啟該萬用鉗後，並無
    任何以尖端指向告訴人或持之朝告訴人揮舞抑或作勢攻擊之
    舉、復無任何口出恫嚇之詞，更於告訴人先生提出質疑時，
    立即將該萬用鉗平舉，並告以該萬用鉗僅為工具，依該等情
    狀觀之，俱難認定被告係有恐嚇告訴人之意圖，業據本院詳
    述如前，檢察官全然忽視前情，徒以被告將系爭萬用鉗取出
    並旋轉開啟，遽認其具有恐嚇之犯意，顯然速斷。至告訴人
    所陳，因其配偶先前與被告因噪音問題發生扭打而受有傷害
    ，故而本次就被告將系爭萬用鉗旋轉開啟之舉，其擔心被告
    恐持該萬用鉗對其與配偶攻擊，因而心生畏懼之情，縱令屬
    實，惟被告既無恐嚇危害安全之主觀犯意，自無構成該罪，
    檢察官前開所指，亦屬無據。是檢察官上訴所指，要無可取
    。原審本於上開相同見解，以檢察官並未提出適合證明被告
    有公訴意旨所指恐嚇危害安全犯罪事實之積極證據；且經原
    審對於卷內訴訟資料逐項審認結果，以檢察官所舉證據，尚
    無從憑以獲得被告有罪之心證，因而為被告無罪之諭知，於
    法自無違誤。檢察官提起上訴，仍執前詞再事爭執，復未提
    出其他積極事證證明被告確有恐嚇危害安全之情形，其砌詞
    漫指原判決不當，尚無可取，上訴為無理由，應予駁回。　
據上論斷，應依刑事訴訟法第368條，判決如主文。
本案經檢察官何嘉仁到庭執行職務。
中　　華　　民　　國　　110 　年　　9 　　月　　22　　日
                  刑事第二十五庭審判長法　官  邱滋杉
                                      法　官  黃翰義
                                      法　官  陳彥年
以上正本證明與原本無異。
不得上訴。
                                      書記官  謝崴瀚
中　　華　　民　　國　　110 　年　　9 　　月　　22　　日